【裁判字號】    99,裁,1952
【裁判日期】    990826
【裁判案由】    綜合所得稅
【裁判全文】
最  高  行  政  法  院  裁  定
                                      99年度裁字第1952號
上  訴  人  甲○○
被 上訴 人  財政部高雄市國稅局
代  表  人  丙○○
上列當事人間綜合所得稅事件，上訴人對於中華民國99年4月22
日高雄高等行政法院98年度訴字第317號判決，提起上訴，本院
裁定如下：
    主  文
上訴駁回。
上訴審訴訟費用由上訴人負擔。
    理  由
一、按對於高等行政法院判決之上訴，非以其違背法令為理由，
    不得為之，行政訴訟法第242條定有明文。依同法第243條第
    1項規定，判決不適用法規或適用不當者，為違背法令；而
    判決有同條第2項所列各款情形之一者，為當然違背法令。
    是當事人對於高等行政法院判決上訴，如依行政訴訟法第24
    3條第1項規定，以高等行政法院判決有不適用法規或適用不
    當為理由時，其上訴狀或理由書應有具體之指摘，並揭示該
    法規之條項或其內容；若係成文法以外之法則，應揭示該法
    則之旨趣；倘為司法院解釋或本院之判例，則應揭示該判解
    之字號或其內容。如以行政訴訟法第243條第2項所列各款情
    形為理由時，其上訴狀或理由書，應揭示合於該條項各款之
    事實。上訴狀或理由書如未依此項方法表明，或其所表明者
    與上開法條規定不合時，即難認為已對高等行政法院判決之
    違背法令有具體之指摘，其上訴自難認為合法。
二、本件上訴人對於高等行政法院判決上訴，係略以：(一)、參照
    原審91年度訴字第576號所示之案例事實，華歇爾公司因與
    該案某甲發生專利權爭議，而進行民事及刑事訴訟，其雙方
    於民國87年4月9日簽定協議書達成和解，由華歇爾公司給付
    某甲新臺幣（下同）l千萬元，某甲撤回民事及刑事訴訟，
    某甲於辦理87年度綜合所得稅結算申報時，申報其所得額為
    0元，被上訴人即參照上開74年5月6日台財稅15543號函釋，
    以該項收入之50%核定某甲有其他所得5百萬元，併課某甲當
    年度綜合所得稅。此一案例事實，與上開財政部函釋係就房
    地徵收補償費收入所為之解釋，完全不同，但財政部仍然參
    照適用，則本件之事實雖然與上開財政部函釋之補償費收入
    案例不同，依上述「平等原則」及「行政自我拘束原則」，
    即無不參照適用之理。原判決徒以本件不能比附援引，然並
    未就上述「平等原則」及「行政自我拘束原則」之判斷標準
    逐一審查，說明何以本件不適用上開財政部函釋之理由，有
    判決不備理由之違法。又原判決本應糾正被上訴人未依法行
    政之濫用權力行為，竟未予糾正，亦未說明其理由，遂謂被
    上訴人處理華歇爾公司案例之方式，尚屬被上訴人對個案之
    法律見解，對法院無拘束力，自有判決不備理由之違法。(二)
    、證人楊昌禧律師、侯重信律師、林貴木之證述可知，天興
    實業股份有限公司（下稱天興公司）與上訴人和解支付之50
    2萬元，並未限定於雙方因觀音山金寶塔塔位爭執所生之民
    、刑、行政訴訟，而對上訴人所支出之相關訴訟費用及律師
    費用之賠償，尚且包括訴訟費用及律師費用以外之裝潢、報
    紙廣告、人事費用、機票交通費、精神耗損等等林林總總之
    一切損害。原判決認定僅限於訴訟費用及律師費用之賠償云
    云，與卷證資料不符，有證據上理由矛盾之違法。(三)、依上
    訴人與天興公司87年5月29日簽訂之和解書第1條約定，天興
    公司承認天心實業有限公司（下稱天心公司）其遲未照84年
    9月27日簽定之協議書履行，給付上訴人5,000個塔位，天興
    公司同意增給上訴人1,010個塔位以賠償上訴人一切之損失
    ，其中55個塔位折付現金100萬元，合計天興公司應給付上
    訴人5,955個塔位。足見上訴人因債權實現所獲得之給付係1
    00萬元現金及5,955個塔位。原判決卻認定上訴人因上開87
    年5月29日和解書所實現之債權利益係4,121,030元及5,954
    個塔位云云，與卷證資料不符，有證據上理由矛盾之違法。
    (四)、84年9月27日協議之當事人係上訴人及顏英發、陳美華
    、天心公司，當時天興公司並非協議之當事人，自無所謂應
    負協議不履行責任之可言。87年5月29日和解書約定增給上
    訴人1,010個塔位，天興公司參與和解，與天心公司共同承
    諾願意增給上訴人1,010個塔位，天興公司對系爭3C-370-3-
    06號塔位給付之義務自87年5月29日起始發生，上訴人對天
    興公司則有「請求交付該塔位」之債權存在，該債權即屬上
    訴人之既有財產，然天興公司卻將該塔位出售而給付不能，
    因此，上訴人與天興公司成立訴訟上和解時，天興公司乃同
    意折價2萬元給付上訴人，則依原判決引用之財政部83年6月
    16日台財稅字第831598107號函釋，該2萬元自屬上訴人債權
    所受損害之賠償，不論上訴人可否提出單據，均應被認定非
    屬上訴人之所得，不應課徵所得稅。原判決卻將該2萬元亦
    併同其餘500萬元，認定均需有單據始得認列為賠償，有判
    決理由不備及證據上理由矛盾之違法等語，為其理由。
三、本件上訴人對於高等行政法院判決上訴，雖以該判決有判決
    不備理由或理由矛盾及適用法規不當之違背法令為由。茲核
    上訴人所陳上訴理由，或係重述其在原審業經主張而為原判
    決摒棄不採之陳詞，或係就原審取捨證據、認定事實之職權
    行使事項，任加指摘違誤，或係執其個人主觀歧異之法律見
    解，就原審所為論斷或駁斥其主張之理由，泛言原判決不適
    用法規或適用不當，並就原審已論斷者，泛言未論斷，或就
    原審所為論斷，泛言其論斷矛盾。而未具體表明原判決究竟
    有如何合於不適用法規或適用不當、或有行政訴訟法第243
    條第2項所列各款之情形，尚難認為已對原判決之如何違背
    法令有具體之指摘。況縱原判決雖有未於判決中加以論斷者
    ，惟尚不影響於判決之結果，與所謂判決不備理由之違法情
    形亦不相當。是依首揭說明，應認其上訴為不合法。
四、據上論結，本件上訴為不合法。依行政訴訟法第249條第1項
    前段、第104條、民事訴訟法第95條、第78條，裁定如主文
    。
中    華    民    國    99    年    8     月    26    日
                    最高行政法院第六庭
                        審判長法官  吳  明  鴻
                              法官  林  茂  權
                              法官  侯  東  昇
                              法官  劉  介  中
                              法官  黃  秋  鴻

以  上  正  本  證  明  與  原  本  無  異
中    華    民    國    99    年    8     月    27    日
                              書記官  王  福  瀛

司法院資訊處製作；財團法人民間司法改革基金會備份。
